臺灣花蓮地方法院刑事判決　　　　　　 94年度交簡上字第7號
上　訴　人
即　被　告　甲○○
上列上訴人即被告因過失傷害案件，不服本院花蓮簡易庭中華民
國93年11月18日93年度花交簡字第128 號之第一審判決（臺灣花
蓮地方法院檢察署檢察官聲請簡易判決處刑書案號：93年度偵字
第2218號），提起上訴，本院管轄之第二審合議庭判決如下︰
    主  文
原判決撤銷。
甲○○因過失傷害人，處拘役肆拾伍日，如易科罰金，以參佰元
折算壹日。
    事  實
一、甲○○於民國93年1 月19日下午5 時20分許，駕駛車號FT－
    5549號自小客車，沿花蓮縣吉安鄉○○路由北往南方向行駛
    ，欲前往位於該路與南海五街交岔路口之宗泰食品，嗣其行
    經該交岔路口前右轉至宗泰食品之停車場時，應注意汽車在
    雙向四線道行駛時，變換車道應讓直行車先行，並注意安全
    距離，及汽車行經交岔路口右轉應讓右慢車道直行車之各型
    車輛先行，而依當時雖天陰、天色昏暗，但有照明，路面舖
    設柏油、乾燥且無缺陷，及道路無障礙物、視距良好等情狀
    ，並無不能注意之情形，竟疏未注意後方來車，並讓直行車
    先行，而貿然變換車道並向右轉行駛，適有乙○○騎乘機車
    亦疏未注意車前狀況，並做隨時停車之準備，致該小客車之
    右後車輪擋泥板與乙○○所騎乘之機車車頭發生碰撞，使乙○○人車倒地，並受有腰臀部肌肉拉傷、腦震盪、頭痛、頭
    暈、耳鳴、下背痛、第三、四椎間軟骨突出合併左側坐骨神
    經痛之傷害。幸經路人報警，其於員警尚不知犯罪前，向到
    場處理之員警坦承肇事而接受裁判。
二、案經乙○○訴由花蓮縣警察局吉安分局報告臺灣花蓮地方法
    院檢察署檢察官偵查聲請簡易判決處刑。
    理  由
一、訊據被告甲○○固坦承伊於前開地點，駕車與告訴人乙○○
    發生車禍之事實，但矢口否認有何過失傷害之犯行，並辯稱
    ：車禍發生時已經是晚上6 時，且天色黑暗，況伊有注意後
    方有無來車，才行駛到外側車道，並打方向燈右轉至南海五
    街，伊過路口後才聽到聲音，下車查看發現告訴人撞到伊車
    右後車輪擋泥板，斯時伊已駕車行駛至停車場的入口標誌，
    即已過南海五街路口，但告訴人卻未開大燈及保持安全距離
    ，始致肇事；且告訴人之上開傷勢是否果為本次車禍所致，
    仍有疑義等語置辯。經查：
（一）本件被告駕車與告訴人騎乘機車發生車禍乙節，為被告所
      不爭執，核與告訴人指訴情節相符，並有道路交通事故調
      查報告表（一）、（二）、現場圖、現場照片等在卷可稽
      ，堪以認定屬實，合先敘明。
（二）雖被告供述本件車禍之發生時間為當日晚上6 時許等語，
      核與證人戊○○到庭證述：我於93年1 月19日（證人戊○○誤述92年1 月19日）晚上6 時10分許目擊本件車禍，當
      時我在轉角的檳榔攤買飲料並準備下班等語（詳見本院卷
      第124 頁）之情節大致相符，並有道路交通事故調查報告
      表（一）（詳見警卷第25頁）在卷可參；然證人即告訴人
      乙○○於警詢時證述：我於93年1月19日下午5時20分許，
      在花蓮縣吉安鄉○○路258 號前車道發生車禍等語（詳見
      警卷第7 頁），且其於本院審理時到庭亦證述：車禍發生
      時間是在下午5點，不是6 點，應該不超過5時10分，天色
      還沒有暗等語（詳見本院卷第117 頁），並參酌花蓮縣警
      察局吉安分局（下稱吉安分局）94 年3月15日吉警刑字第
      0940003085號函暨報告書所載：警員邱顯棋於93 年1月19
      日擔服18至20時巡邏勤務，於18時許接獲通報前往案發現
      場處理交通事故等語，此有該報告書（詳見本院卷第63頁
      ）乙份在卷可證，則員警於當日18時許才接獲通報，其到
      達現場之時間顯已逾18時許，顯見車禍發生時間應非18時
      ，則上開調查報告表所載時間，顯有誤載，而證人戊○○
      上開附和被告辯解之證述，不足採信；又衡諸案發當日之
      日沒時間為下午5時30分乙節，此有93 年日出日沒時刻表
      （詳見本院卷第102 頁），是本件車禍發生時雖未逾18時
       ，但接近日沒時刻之事實，堪以認定。
（三）又查被告供述：於車禍發生後，伊將雙方之車輛移動等語
      ，是員警到場時已不復見現場情狀，而無法繪製確切撞擊
      點，然證人乙○○證述：兩車的撞擊點在我所騎乘的機車
      車道，正要進入南海五街的路口前，還未到南海五街的斑
      馬線，機車倒在南濱路的機車專用道上等語明確（詳見本
      院卷第127 頁），並有現場照片（詳見本院卷第35頁）供
      參；至證人戊○○雖證述：我聽到「碰」一聲後，從檳榔
      攤出來查看，該汽車（即被告）已經彎進我們的停車場，
      該車的前半部有在停車場內，後半部還在南海五街上；該
      機車（即告訴人）倒在汽車行李箱後約15至30公分處，當
      時告訴人倒在地上云云（詳見本院卷第127 頁），核與被
      告供述：撞擊時，伊的車頭已進入停車場入口之箭頭位置
      云云（詳見本院卷第35頁），然參酌本院卷第35頁下方之
      現場照片所示，宗泰食品之停車場入口處，係設置於南濱
      路與南海五街之交岔路口，且已過南海五街路口之南濱路
      旁，茍被告之小客車車頭已進入該停車場入口處之箭頭位
      置者，其車身並不會佔用到南濱路與南海五街之交岔路口
      而妨礙到欲轉入南海五街之車輛行駛，則被告既無妨礙交
      通之虞，自無須移動車輛，是證人乙○○所述兩車撞擊點
      在南濱路與南海五街之交岔路口處，較為可採，而被告及
      證人戊○○所述之情節，顯與事實不合，不足採信。
（四）再查證人乙○○因本件車禍而受有上開傷勢，業據證人乙○○到庭證述：案發當天急診醫師只有大致看，沒有照頭
      部X 光，只有照臀部X 光；我的脊椎以前沒有受過傷，但
      於89年5 月20日也曾發生車禍，當時我坐在汽車內，有腦
      震盪，至於本次車禍的腦震盪是新傷或舊傷我不清楚，要
      問醫生，因為我已經很久沒有這樣頭痛；至於坐骨神經痛
      、下背痛及肌肉拉傷應該是這次傷勢，頭暈、耳鳴是腦震
      盪引起的，但是舊傷或新傷我不清楚；急診當天我有出現
      下背痛、坐骨神經痛，我有跟醫生說，我回去後有頭痛，
      但我忘了急診時有無跟醫生說，而耳鳴是事發後二、三天
      後才開始的，頭暈則是回家後開始等語，核與證人即財團
      法人基督教門諾會醫院（下稱門諾醫院）急診室丁○○醫
      生到庭具結證述：乙○○急診當天坐檢查時，依病歷記載
      是左肩、左腰、左膝挫傷、疼痛，頭部也有撞擊，有照胸
      部及骨盆X 光，但頭部有無傷勢或腦震盪，我沒有印象，
      至於坐骨神經痛並沒有發現，但她有表示左邊全部疼痛，
      我告訴她若持續疼痛要掛門診，因坐骨神經痛在撞到的當
      天無法馬上評估；一般而言，腦震盪經過休息後腫脹會消
      失，超過一年的機率幾乎是不可能的，所以本次的腦震盪
      應該是這次車禍所造成的；該次急診後，乙○○於5 月份
      又掛急診表示頭暈，頭暈原因本來就很多種，但若從病史
      來看，她頭暈的其中之一原因是因為腦震盪引起的；立即
      造成的腦震盪症狀有頭暈、頭痛、耳鳴，嚴重者會噁吐；
      急診後六小時內需觀察有無腦出血，因為腦震盪會持續性
      的發生；椎間盤突出的原因很多種，扭傷、撞傷、抱小孩
      都會，或是自發性退化；椎間盤突出是一種疾病，大部分
      是發生一些症狀，進一部檢查才會被檢查出來，發生時間
      很難評估，但是會越來越嚴重，通常是因為壓到神經才會
      檢查；乙○○的椎間盤治療均是掛門診，因為發生原因很
      多，如何造成的無法認定等語（詳見本院卷第132至136頁
      ）之情節相符。並參酌卷附之告訴人診斷證明書所載之情
      節：（1）93 年5月4日門諾醫院：頭部外傷併腦震盪、左
      臂、左臀挫傷、下肢挫傷，其於93 年1月19日急診，陸續
      於同年1月26日、2月2日、2月11日、2月25日、3月17日門
      診追蹤治療；（2）93 年6月8日門諾醫院：下背痛、第三
      、四椎間軟骨突出合併左側坐骨神經痛，93年5月18日、5
      月25日、6月8日門診追蹤治療三次，患者主訴於93 年1月
      19 日車禍後持續頭痛、左下肢疼痛來院門診治療；（3）
      93 年6月11日門諾醫院：腰臀部肌肉拉傷、腦震盪、頭痛
      、頭暈、耳鳴，93年5月8日、5月25日、6月8日、6月11日
      門診檢查及治療，須繼續門診治療及復健治療；（4 ）94
      年4月4日慈濟醫院：左側腰車禍外傷引起左骨神經痛，抽
      痛明顯，宜長期門診追蹤治療並臥床休息；以及門諾醫院
      九十四年三月二十四日基門醫文字第94-0301號函覆稱：9
      3年6月11日身體檢查無明顯坐骨神經痛現象，核磁共振無
      明顯神經壓迫現象，依93年5月8日、5月25日、6月8日及6
      月11日之就診紀錄，與93 年1月19日之車禍可能有關係等
      語，以及門諾醫院94年6月10日基門醫文字第94-0574號函
      覆稱：因時間之前後關係患者自93 年1月19日因車禍入院
      急診，紀錄有頭痛、左肩、雙膝、左髖部受傷，後續於93
      年1月26日、2月2日、2月11日、2月25日、3月17日、5 月
      4日、5月18日、5月25日、6月8日、6月11日、7 月12日的
      門診檢查，病人的症狀及主訴都局現在頭痛、左上下肢痛
      、故其症狀應與車禍有關等語，此有前揭診斷證明書（詳
      見警卷第19至21頁、本院卷第76頁）、函文（詳見本院卷
      第64、100 頁）附卷可參。綜上，可知告訴人乙○○確係
      因本件車禍受有上開傷勢，被告空言質疑，係卸責之詞，
      不足採信。
（五）按汽車在雙向四車道行駛時，變換車道時，應讓直行車先
      行，並注意安全距離，道路交通安全規則第98條第1 項第
      6 款定有明文；又按汽車行經交岔路口右轉應讓右側慢車
      道直行之各型車輛先行，此有交通部63年12月11日交路（
      六三）字第11245 號函可參。查本件車禍發生時雖天陰、
      天色昏暗，但有照明，且路面舖設柏油、乾燥及無缺陷，
      以及道路無障礙物、視距良好之情形，又無不能注意之情
      事，此有上開調查報告表附卷可參；而被告係領有機車駕
      駛執照之人，業據其於偵查時供陳屬實。是依上開客觀之
      條件及被告之主觀認知能力，被告應注意且能注意上開規
      定，卻仍疏於注意變換車道、右轉時應讓右慢車道直行車
      先行，因而肇致本件車禍，其對於本件車禍之發生有過失
      ，已可認定。雖告訴人騎乘機車，未注意車前狀況，且於
      天色昏暗之際，亦未開燈行駛乙節，為證人乙○○所自承
      ，是其對於本件車禍肇致亦與有過失，然告訴人雖與有過
      但仍無法解免被告之責任，且參酌上開說明，應認被告之
      上開過失行為係本件車禍之肇事主因。雖本件經送鑑定認
      被告駕車右轉至路外停車時，未注意右後方慢車道來車，
      並讓直行車先行，為肇事主因，而告訴人乙○○駕駛重型
      機車並無肇事因素等語，此有臺灣省花東區車輛行車事故
      鑑定委員會鑑定意見書及臺灣省車輛行車事故覆議鑑定委
      員會函（詳見警卷第28、29頁及本院卷第77、78頁）在卷
      可稽，此尚與本院認定被告及告訴人均有過失不同，然被
      告駕車既然有上開主要肇事因素，縱告訴人亦有疏失，被
      告仍應負有過失之責，自不待言。又告訴人因本件車禍而
      受有上開傷勢，已如前述，是被告之過失行為與告訴人傷
      害之結果間，有相當因果關係，足以認定。
（六）綜上所述，本件事證已臻明確，被告犯行堪以認定，應予
      依法論科。
二、核被告所為，係犯刑法第284條第1項前段之過失傷害罪。原
    審認被告本件犯行事證明確，予以論罪科刑，固非無見。然
    查被告於肇事後留在現場，對於員警未發覺之罪自首而接受
    裁判乙節，業據被告供承在卷，並有花蓮縣警察局吉安分局
    函暨報告乙份在卷可稽，堪以認定屬實，是應依刑法第62條
    前段之規定，減輕其刑，惟原審漏未審酌被告自首之情狀，
    而判處被告拘役50日，並得易科罰金，認事用法自有所違誤
    。而被告即上訴人提起上訴，仍執上詞否認犯罪，並請求撤
    銷原判決云云，顯無理由，已如前述，然原審漏未審酌被告
    自首而減輕其刑，自應由本院予以撤銷改判。爰審酌被告之
    過失行為為本件車禍之肇事主因，而告訴人雖與有過失，但
    仍無解免被告之罪責，且迄今尚未與告訴人和解，賠償告訴
    人所受之損害，及其犯後否認犯行，毫無悔意，惟被告之素
    行尚可，以及其犯罪之手段、目的、所生危害等一切情狀，
    量處如主文第二項所示之刑，並諭知易科罰金之折算標準。
據上論斷，應依刑事訴訟法第455條之1第1項、第3項、第369 條
第1項前段、第364條、第299條第1項前段，刑法第284條第1項前
段、第62條前段、第41條第1項前段，罰金罰鍰提高標準條例第1
條前段、第2條，判決如主文。
本案經檢察官丙○○到庭執行職務。
中　　華　　民　　國　　94　　年　　8 　　月　　22　　日
　　　　　　　　　刑事第三庭    審判長法　官   鄭培麗
                                      法  官   鄭光婷
                                      法  官   饒金鳳
上列正本證明與原本無異。
本件不得上訴。
　                            　      書記官
中　　華　　民　　國　　94　　年　　8　　月　 　24  　日
附錄本案論罪科刑之法律條文：
刑法第284 條第1 項前段因過失傷害人者，處六月以下有期徒刑
、拘役或五百元以下罰金，致重傷者，處一年以下有期徒刑、拘
役或五百元以下罰金。
